【裁判字號】    99,台上,7423
【裁判日期】    991125
【裁判案由】    偽造有價證券
【裁判全文】
最高法院刑事判決            九十九年度台上字第七四二三號
上  訴  人  黃隆男
上列上訴人因偽造有價證券案件，不服台灣高等法院中華民國九
十八年六月二日第二審判決（九十七年度上訴字第四四００號，
起訴案號：台灣台北地方法院檢察署九十七年度偵字第一０三七
四號），提起上訴，本院判決如下：
    主  文
上訴駁回。
    理  由
按刑事訴訟法第三百七十七條規定：上訴於第三審法院，非以判
決違背法令為理由不得為之；是提起第三審上訴，應以原判決違
背法令為理由，係屬法定要件；如果上訴理由書狀並未依據卷內
訴訟資料具體指摘原判決不適用何種法則或如何適用不當，或所
指摘原判決違法情事顯與法律規定得為第三審上訴理由之違法情
形不相適合時，均應認其上訴為違背法律上之程式，予以駁回。
本件原判決撤銷第一審之科刑判決，改判仍論處上訴人黃隆男意
圖供行使之用，而偽造有價證券罪刑（處有期徒刑三年二月，並
為相關從刑沒收之宣告），已詳敘其調查證據之結果及證據取捨
認定之理由；所為判斷，均有卷存證據資料可資覆按。從形式上
觀察，原判決並無違背法令之情形。上訴人之上訴意旨略稱：（
一）上訴人並未偽造「謝瓊麗」之印章，或於系爭四紙本票上蓋
用「謝瓊麗」之印文，且上訴人於各該本票簽名時，各該本票之
發票日均未填載，上訴人更未授權告訴人簡豫樺填載發票日期。
原審認事用法違反經驗法則、證據法則，並有判決理由不備之違
法。（二）依內政部警政署刑事警察局之測謊鑑定結果，認上訴
人就關於謝瓊麗的印章非其所偽造、蓋用及各該本票上之發票日
非其所填載，經測試結果無不實反應。反觀告訴人一再拒絕測謊
鑑定，於不得不進行測謊鑑定時，卻故意服用感冒藥導致測謊因
反應欠缺一致性，而無法判斷。顯見告訴人心虛之情，故其所述
難以認定為真實等語。
惟查：原判決綜合全部卷證資料，於理由欄說明上訴人有本件偽
造有價證券犯行之理由。對於上訴人否認本件偽造有價證券犯罪
所辯：伊當日受告訴人唆使，始在告訴人住處，於該本票及現金
保管條上偽造其妻「謝瓊麗」之簽名並按捺指印作為擔保；且上
開本票上之發票日、到期日非其所載，當時該本票既尚未填載發
票日期，要屬違反票據法第一百二十條第一項第六款規定應記載
事項之無效票；又本票及現金保管條上「謝瓊麗」之印文亦非其
蓋用等各節，認如何與事實不符而非可採等情，逐一加以指駁（
見原判決正本第三至五頁）。經核俱與卷內資料相符，其論斷於
法亦無不合。復按：（一）原判決已於理由欄說明本件係上訴人
向告訴人借款共新台幣一百八十萬元後未依約清償，告訴人擔心
借款無法獲得清償，遂由上訴人簽發同額之本票及現金保管條，
並由其偽造其妻「謝瓊麗」之簽名、按捺指印並偽造「謝瓊麗」
之印章，蓋在其上，而使謝瓊麗為共同發票人並交付告訴人予以
行使等情之所憑證據及認定理由（見原判決正本第三頁至五頁）
。又原判決依憑上訴人於第一審供稱「（本票發票日）空白就是
讓她（指告訴人）填」等語，於理由欄說明該本票雖未填載發票
日期，惟上訴人既授權告訴人填寫發票日，於其填載後，該本票
即屬刑法所保護之有價證券（見原判決正本第四、五頁）。經核
其論斷並無違反經驗法則、證據法則，亦無判決理由不備之違誤
。（二）測謊之鑑驗，係就受測人對相關事項之詢答，對應其神
經、呼吸、心跳等反應而判斷，其鑑驗結果有時亦因受測人之生
理、心理因素而受影響，該鑑驗結果固可為審判之參考，但非為
判斷之唯一及絕對之依據，鑑驗結果是否可採，應由法院斟酌取
捨。本件原判決依憑證人即告訴人簡豫樺之證述及上開本票及現
金保管條上書寫慣性，於理由欄說明上訴人有本件偽造有價證券
之犯行，尚難僅以測謊有利上訴人之結果資為推翻原判決所認定
事實之理由（見原判決正本第三頁）。經核其論斷並無違誤。上
訴意旨（一）（二）係就原審採證認事職權之適法行使及原判決
已明白論斷之事項，重為事實上之爭執，尚難認係適法之第三審
上訴理由。綜上，應認上訴人之上訴為違背法律上之程式，予以
駁回。
據上論結，應依刑事訴訟法第三百九十五條前段，判決如主文。
中    華    民    國  九十九  年   十一   月  二十五  日
                      最高法院刑事第六庭
                          審判長法官  林  永  茂  
                                法官  蘇  振  堂  
                                法官  林  立  華  
                                法官  蔡  國  在  
                                法官  陳  春  秋  
本件正本證明與原本無異
                                      書  記  官  
中    華    民    國  九十九  年   十二   月    一    日
                                                      K

司法院資訊處製作；財團法人民間司法改革基金會備份。
